臺灣高等法院民事裁定　　　　　　　100年度破抗更(一)字第1號
抗　告　人　雅新實業股份有限公司
兼　法　定
代　理　人　劉志楠
代　理　人　宋重和律師
複代理人　　王鉉智
抗　告　人　孫泰山
　　　　　　張金男
　　　　　　葉宏燈
　　　　　　呂信達
　　　　　　曾明松
　　　　　　呂寶貴
　　　　　　莊學順
抗　告　人　迅得機械股份有限公司
法定代理人　官錦
抗　告　人　登泰電路機械股份有限公司
法定代理人　呂信達
抗　告　人　黃恒俊
代　理　人　張啟聰律師
共　　　同
代　理　人　蔡銘書律師
抗告人因與相對人遠東國際商業銀行股份有限公司等間就雅新實
業股份有限公司宣告破產事件，對於中華民國99年6月11日臺灣
士林地方法院99年度破字第7、8、11號所為裁定提起抗告，經最
高法院發回更審，本院裁定如下：
    主  文
抗告駁回。
抗告程序費用由抗告人負擔。
    理  由
一、按關於破產程序，除破產法有規定外，準用民事訴訟法之規
    定，破產法第5條定有明文。次按對於裁定，得為抗告，但
    別有不許抗告之規定者，不在此限，民事訴訟法第482條亦
    有明文。至於何人得為抗告，則未明文。關於破產之裁定，
    聲請破產之債權人或債務人，得對駁回其聲請之裁定提起抗
    告，受破產宣告之債務人，得宣告其破產之裁定，提起抗告
    ，固不待言。惟就因破產宣告裁定當時其權利直接受侵害者
    ，基於有權利即有救濟之法理，應許其對破產宣告之裁定，
    提起抗告始為合理。因此，就非聲請破產之其他債權人而言
    ，其於債務人受破產宣告後，非依破產程序，不得行使破產
    債權（破產法第99條），且除因破產人因犯詐欺破產罪而受
    刑之宣告者外，破產債權人依破產程序已受清償者，其債權
    未能受清償之部分，請求權視為消滅（破產法第149條），
    可知破產宣告後，破產債權人原得自主、個別行使之權利，
    及其債權之滿足，必直接受有不利益，是債務人之其他債權
    人，應得對破產宣告之裁定，提起抗告。另保證人於主債務
    人受破產宣告時，不得對於債權人主張先訴抗辯權（民法第
    746條第2款），且破產法第149條規定免責之效力僅及於破
    產人，破產人之保證人，並無引用該條之規定主張免除責任
    之餘地（最高法院51年台上字第2243號判例參照），而保證
    人於代破產人清償後，事實上亦無再向破產人求償之可能，
    破產宣告之裁定對其權利自有影響，亦應許債務人之保證人
    得對破產宣告裁定提起抗告。本件抗告人迅得機械股份有限
    公司（下稱迅得公司）、登泰電路機械股份有限公司（下稱
    登泰公司）為債務人雅新實業股份有限公司（下稱雅新公司
    ）之債權人，業據其提出重整債權申報表、債權憑據（本院
    前審卷(二)10、11、41頁）為證，而抗告人黃恒俊為雅新公司
    向相對人遠東國際商業銀行股份有限公司（下稱遠東銀行）
    、合作金庫商業銀行股份有限公司（下稱合庫銀行）貸款之
    連帶保證人，有聯合授信合約（同上卷100-123頁）在卷可
    稽，按諸上開說明，其等之權利因本件破產宣告裁定直接受
    有影響，應許其等對原裁定提起抗告。遠東銀行以迅得公司
    、登泰公司及黃恒俊非原裁定之當事人，不得提起抗告云云
    ，並不足採。
二、再按股份有限公司因破產，應予解散，公司法第315條第7款
    定有明文。又破產人因破產之宣告，對於應屬破產財團之財
    產，喪失其管理及處分權，破產法第75條亦有明文。因此，
    股份有限公司經法院宣告破產，即為解散，應依破產程序進
    行債務清理程序，其股東會、董事會及監察人等機關，當然
    停止運作，股東會無從再為召集，改選董事、監察人，董事
    會亦無從再為召開，代表公司為任何法律行為，監察人亦無
    從再執行職務。本件抗告人劉志楠、孫泰山、張金男、葉宏
    燈、呂信達、曾明松、呂寶貴、莊學順（下稱劉志楠等8人
    ）主張其等為雅新公司99年6月14日股東臨時會選任之董事
    、監察人，劉志楠並於該日經董事會選任為董事長，其等因
    原裁定受有不利益而提起本件抗告云云，並提出經濟部99年
    4月14日經授商字第09901070150號函、99年6月14日股東臨
    時會議事錄及董事會議事錄（本院前審卷(一)39-41頁）為證
    。惟本件原裁定係於同月11日作成，宣告雅新公司破產，於
    裁定當時劉志楠等8人尚非雅新公司之董事或監察人，自非
    受原裁定當時權利受侵害之人。又按諸上開說明，雅新公司
    已因受破產宣告而喪失對於其財產之管理及處分權，公司之
    股東會應停止運作，自非得再為召開股東會，其召開後所為
    選任董事、監察人之決議即屬無效，且此無效為自始、當然
    及確定無效，並不待法院宣告後為無效，劉志楠等8人並不
    因上開股東臨時會與雅新公司成立委任關係，自無因破產宣
    告裁定而使其等之權利受有直接之侵害。況劉志楠等8人，
    亦經原法院100年度全字第5號裁定停止董事、監察人之職權
    ，該案聲請人遠東銀行亦已聲請強制執行，有上開裁定及原
    法院100年4月12日士院景100司執全簡字第173號執行命令（
    本院更審卷(二)204-210頁）在卷可稽，劉志楠等8人雖對上開
    裁定提起抗告，惟經本院100年度抗字第752號裁定駁回抗告
    ，有該裁定（本院更審卷(三)184-187頁）在卷可查，是劉志
    楠等8人亦無由以雅新公司股東臨時會選任之董事及監察人
    身分行使權利。劉志楠等8人雖稱原裁定之正本製作及送達
    有瑕疵，原裁定不生效力云云。惟按破產法第5條準用民事
    訴訟法第238條規定：「裁定經宣示後，為該裁定之法院、
    審判長、受命法官或受託法官受其羈束；不宣示者，經公告
    或送達後受其羈束。但關於指揮訴訟或別有規定者，不在此
    限。」是裁定經法院宣示後即對外發生效力，至於裁定正本
    之製作及送達，所影響者為抗告期間之起算，對於已宣示之
    裁定效力，並無何影響。本件原裁定由原法院於99年6月11
    日製作完成後，旋於當日在雅新公司位於桃園縣龜山鄉○○
    路○段346號龜山廠(帳冊所在地)對外宣示，並於該處將裁定
    送達於破產管理人劉志鵬律師、陳丁章律師及呂正樂會計師
    、原法院選任雅新公司之特別代理人陳本榕及原法院另案選
    任之臨時管理人張秀夏律師，有原裁定、勘驗測量筆錄（原
    法院破字7號卷(二)106、111-115頁）在卷可憑，原裁定既經
    原法院對外宣示，即生效力，至於製作該裁定書記官為何人
    ，不影響原裁定之效力，劉志楠等8人對於該裁定正本究何
    書記官製作，所有質疑，主張該裁定不生效力云云，洵無足
    採。本件劉志楠等8人既非原裁定宣示當時權利受有直接侵
    害之人，亦非得以雅新公司之董事、監察人身分提起抗告，
    其等之抗告不合法，應予駁回。另劉志楠自任為雅新公司之
    法定代理人提起抗告部分，因其並非雅新公司適格之法定代
    理人，原法院另案選任之臨時管理人張秀夏律師已具狀表明
    其無提起抗告之意，其他之人亦無權代理雅新公司提起本件
    抗告等語（本院前審卷(三)147-150、181-185頁），原法院於
    本件選任之特別代理人陳本榕則具狀陳稱不承認劉志楠所代
    理提起之抗告（本院更審卷(三)152-153頁），另破產管理人
    於劉志楠等人聲請本件破產裁定停止執行事件（本院另分案
    號100年度聲字第123號），亦具狀表明劉志楠無權代理雅新
    公司等語（該案卷28-43頁），足見不論張秀夏律師、陳本
    榕及破產管理人均不承認劉志楠代理雅新公司提起本件抗告
    之行為，雅新公司既無適格之法定代理人為其提起抗告，則
    本件以雅新公司為抗告人部分，即非合法。又因劉志楠自命
    為該公司之法定代理人，爰仍於當事人欄將其列為該公司法
    定代理人，併予敘明。
三、本件相對人於原法院聲請意旨略以：相對人均為雅新公司之
    債權人，雅新公司前因財務困難聲請重整，嗣因關係人會議
    無法可決重整計畫，而經裁定終止重整確定，依雅新公司於
    公開資訊觀測站之98年半年報資產負債表所示，其資產為新
    臺幣（下同）22億4,804萬6,000元，負債則為286億7,299萬
    4,000元，負債大於資產達264億2,494萬8,000元，顯有不能
    清償債務之情形。又雅新公司之資產中，位於臺北市內湖區
    ○○○路266號至286號建物及其基地、桃園縣龜山鄉○○路
    ○段346號建物及其基地，雖均設有抵押權，惟依鑑價結果，
    上開不動產如予變賣，於清償抵押借款後仍有數億元餘額可
    供債權人分配，且雅新公司流動資產合計為9億零955萬3,00
    0元，並有其他生產設備、存貨、長期股權投資、應收帳款
    等資產或債權，可見雅新公司確可組成破產財團，足以清償
    破產財團之費用及債務，各債權人亦得透過破產程序公平受
    償，爰聲請准予宣告雅新公司破產等語。
四、按債務人不能清償債務者，依破產法所規定破產程序，清理
    其債務，債務人停止支付者，推定其為不能清償；破產，對
    債務人不能清償債務者宣告之；破產，除另有規定外，得因
    債權人或債務人之聲請宣告之，破產法第1條、第57條及第5
    8條第1項分別定有明文。經查，相對人為雅新公司之債權人
    ，有聯貸合約、原法院98年度整抗字第9號民事裁定(原法院
    破字第7號卷(一)8-27頁、第8號卷(一)5-11頁、第11號卷11-152
    頁)可稽。又雅新公司至98年6月30日止其資產總額為22億4,
    804萬6,000元，負債則為286億7,299萬4,000元，有該公司
    財務報表(原法院破字7號卷(一)47-82頁)在卷可憑，該財務報
    表係經德昌聯合會計師事務所之賴昭宏會計師與詹誠一會計
    師查核簽證，應屬可信。又依雅新公司出具該公司之財產狀
    況說明書所示該公司截至99年4月30日止可用現金餘額為2,3
    71萬6,934元，受限制資產2億4,994萬6,407元，固定資產中
    臺北內湖大樓設抵押權予第一銀行11億9,200萬元，鑑定價
    額為7億0,376萬7,734元，桃園龜山廠設定抵押權予華南銀
    行5億7,869萬7,337元、臺灣銀行1億8,000萬元，鑑定價額
    為5億2,198萬3,664元，該公司至99年4月30日得收取之債務
    額為97億7,584萬3,844元，積欠之債權額為155億8,5 14萬5
    ,669元，另遭證交所罰違約金23萬元、欠勞保局雇主提繳退
    休金155萬9,001元、欠稅1億2,701萬3,588元，有該財產狀
    況說明書及其附件(原法院破字第8號卷(一)157-200頁)在卷可
    憑，可知雅新公司之負債確遠超過資產。參以雅新公司雖於
    96年11月14日經原法院以96年度整字第1號裁定准予重整，
    惟因重整計畫難予通過及執行，經原法院於98年7月20日裁
    定終止重整，遠東銀行等雖不服提起抗告，惟分別經原法院
    以98年度整抗字第9號裁定駁回其抗告、本院99年度非抗字
    第42號裁定駁回其再抗告確定，有上開三裁定(本院前審卷
    (二)21-31頁)在卷可查，雅新公司依重整程序尋求更生，已非
    可行，足見雅新公司已有不能清償債務之情形，原裁定依相
    對人聲請宣告該公司破產，尚無不合。
五、迅得公司、登泰公司抗告意旨雖以：原法院選任陳本榕為雅
    新公司特別代理人並不合法，未依職權調查本件是否符合破
    產之要件，公開資訊觀測站之資料係遠東銀行控制之團隊員
    工自行輸入，不具公信力，其所提出之資產負債表與真實不
    符云云。黃恒俊抗告意則以：原法院未依職權調查本件是否
    符合破產之要件，未調查總破產債權人與債務人之意見，雅
    新公司及相對人中國信託銀行未經合法代理，遠東銀行處心
    積慮把持雅新公司，張秀夏律師之追認不生效力，劉志楠始
    為雅新公司之法定代理人云云。惟按雅新公司於原法院審理
    中已經原法院另案指定張秀夏律師為其臨時管理人，原法院
    卻另選任陳本榕為雅新公司之特別代理人，固有未合，惟該
    裁定並未遭廢棄，業經本院調閱原法院99聲字第488號案卷
    核對無訛，其選任並非不生效力，縱認該選任不合法，因雅
    新公司另有張秀夏律師為臨時管理人，亦無程序當然停止之
    問題。況張秀夏律師業於99年10月26日追認陳本榕所為代理
    雅新公司之行為，有其書狀(本院前審卷(三)181-185頁)在卷
    可考，抗告人陳稱張秀夏律師未先具狀承受訴訟，再為承認
    ，其承認不生效力云云，顯係誤解法律之規定及最高法院裁
    定之意旨，並不足採。另中國信託銀行之法定代理人雖於原
    法院審理中有所更迭，然該銀行於原法院曾委任代理人郭景
    超，有委任狀(原法院破字第11號卷9頁背面)在卷可證，依
    破產法第5條準用民事訴訟法第173條規定，其程序並不當然
    停止，另劉志楠並非雅新公司適格之法定代理人，業如前述
    ，抗告人指稱雅新公司、中國信託銀行未經合法代理，原法
    院審理程序有重大瑕疵云云，亦無足採。又按法院於裁定前
    ，得依職權為必要之調查，並傳訊債務人、債權人及其他關
    係人，破產法第63條第2項固有明文，然依其文義，係賦予
    法院於事實不明時，予以職權調查之權能，非謂法院於審理
    破產事件必須應為職權之調查。本件依前述之會計師查核簽
    認之財務報表及雅新公司陳報之財產狀況說明書，參酌該公
    司前所進行之重整程序已為終止確定，可認雅新公司已不能
    清償其債務，原法院未依職權訊問債權人、債務人及其他關
    係人，尚非法所不許。再上開財務報告，業經會計師查核簽
    證，符合證券交易法第36條之規定，而雅新公司所提出之財
    產狀況說明書則附有債權人及債務人清冊、土地及建物登記
    簿謄本、鑑價報告、財務報表、資產負債及利潤表等資料相
    佐，抗告人空言指稱雅新公司之資產負債表與真實不符云云
    ，並未提出任何證據供為憑採，自不足取。從而，原裁定宣
    告雅新公司破產，核無違誤。迅得公司等3人指摘原裁定不
    當，聲明廢棄，為無理由，應予駁回。
六、據上論結，本件抗告人雅新公司、劉志楠、孫泰山、張金男
    、葉宏燈、呂信達、曾明松、呂寶貴、莊學順之抗告為不合
    法，迅得公司、登泰公司、黃恒俊之抗告為無理由，爰裁定
    如主文。
中    華    民    國   100    年    6     月    20    日
                    民事第十一庭
                        審判長法  官  呂太郎
                              法  官  詹文馨
                              法  官  劉坤典
正本係照原本作成。
抗告人迅得機械股份有限公司、登泰電路機械股份有限公司、黃
恒俊，就本裁定除以適用法規顯有錯誤為理由外，不得再抗告。
如提起再抗告，應於收受後10日內委任律師為代理人向本院提出
再抗告狀，並繳納再抗告費新臺幣１千元。
其餘不得再抗告。
中    華    民    國   100    年    6     月    21    日
                              書記官  劉育妃